【裁判字號】    90,訴,1294
【裁判日期】    900829
【裁判案由】    綜合所得稅
【裁判全文】
高雄高等行政法院判決                              九十年度訴字第一二九四號
                              .
    原      告  甲○○
    被      告  財政部高雄市國稅局
    代  表  人  乙○○  局長
    訴訟代理人  丙○○
                丁○○
右當事人間因綜合所得稅事件，原告不服財政部中華民國九十年三月十二日台財訴字第
○九○一三五一四一五號訴願決定，提起行政訴訟。本院判決如左：
    主  文
原告之訴駁回。
訴訟費用由原告負擔。
    事  實
一、事實概要：
緣原告民國（下同）八十三年度取得峰安金屬工業股份有限公司（下稱峰安公司）發
給之緩課股票股利新臺幣（下同）二百九十一萬五千三百四十元，被告以該公司之投
資計劃未依限完成，不符合行為時促進產業升級條例規定，並經該公司所在地稽徵機
關財政部台灣省南區國稅局通報被告發單追繳應納稅額，故被告乃將該筆股票股利二
百九十一萬五千三百四十元，併課原告本年度綜合所得稅，發單補徵所得稅七十九萬
三千零八十九元，並加計利息二十七萬七千二百二十元。原告就該加計利息部分不服
，申經復查結果追減利息三萬八千二百六十五元，其餘則未獲變更，原告仍表不服，
復提起訴願亦遭決定駁回，遂提起本件行政訴訟。
二、兩造聲明：
（一）原告聲明求為判決：訴願決定及原處分均撤銷。
（二）被告聲明求為判決：原告之訴駁回。
三、兩造之爭點：
甲、原告主張之理由：
（一）查公司依行為時促進產業升級條例施行細則第四十七條第三項規定以其未分配
      盈餘增資供產業升級之用者，其股東因而取得之新發行記名股票更予計入該股
      東當年度綜合所得額課稅，此類股票於轉讓、贈與或作為遺產分配時，面額應
      作為轉讓、贈與或遺產分配時所屬年度之所得申報課稅，惟查，峰安公司當年
      度辦理增資緩課時，並未實際配發股票予股東，均由朱安雄、吳德美夫婦扣留
      保管使用，原告並無實際取得股票，故應歸課實際所得人朱安雄及吳德美，基
      此，請求更正原告八十三年度之綜合所得稅。
（二）惟峰安公司發給之緩課股票股利，因該公司之投資計劃未依限完成，不符前項
      法令規定，經該公司所在地稽徵機關通報追繳股東應納稅額及加計利息；查峰
      安公司之投資計劃未依限完成或未完成，稽徵機關撤銷其緩課股票股利所為處
      罰性處分（加計利息或其他），應對該公司處分，處分標的方屬正確，因股東
      取得緩課股票股利均依規定於轉讓贈與或作為遺產分配時方始報稅，股東並不
      知峰安公司被稽徵機關撤銷鍰課股票股利，故不應加計利息由股東承受。
乙、被告主張之理由：
（一）按「適用本條例第十六條、第十七條之公司或創業投資事業未依第三十七條至
      第四十五條規定期限向管轄稽徵機關申報、或未依規定取得主管機關核發之完
      成證明或轉投資之重要事業未依限完成者，由管轄稽徵機關追繳其當年度股東
      所得稅，並自當年度所得稅結算申報屆滿之次日起至繳納之日止，依郵政儲金
      匯業局一年期定期存款利率，按日加計利息，一併徵收。」為行為時促進產業
      升級條例施行細則第四十七條第三項所規定。
（二）查原告本年度取得峰安公司發給之緩課股票股利二百九十一萬五千三百四十元
      ，因峰安公司增置或更新機器設備計劃未依限完成，不符合行為時促進產業升
      級條例規定，經該公司所在地稽徵機關財政部台灣省南區國稅局八十九年一月
      十二日以南區國稅高縣資字第八九○○一五二四號函通報被告發單追繳應納稅
      額，原核定遂將該筆股票股利二百九十一萬五千三百四十元，併課原告本年度
      綜合所得稅，重新核算後應補徵稅額七十九萬三千零八十九元，並自八十四年
      四月一日起至八十九年二月六日止計算加計利息二十七萬七千二百二十元（計
      算式：７９３０８９元×１７７２天／３６５天×７．２％＝２７７２２０元
      ），揆諸首揭規定，本無不合，惟原核定加計利息之利率未逐年按各該年一月
      一日之郵政儲金匯業局一年期定期存款利率（八十四年七·二％，八十五年六
      ·七五％，八十六年六％，八十七年五·九五％，八十八年五·五％，八十九
      年五％）計算，尚有未合，經重行計算結果利息應為二十三萬八千九百五十五
      元，是復查決定利息予以追減三萬八千二百六十五元，揆諸首揭規定並無違誤
      。
（三）原告本年度取得之股票股利，因峰安公司之投資計劃未依限完成，不符合行為
      時促進產業升級條例規定，追繳之應納稅額（本稅），被告截至九十年六月十
      二日止尚未有原告繳款紀錄，首予敘明，再者，本件相關投資計劃之未依限完
      成，固或確應歸責峰安公司，然初始若非峰安公司以未分配盈餘轉增資，申請
      股票股利緩課所得稅，原告本年度取得之股票股利，本即應併其當年度另取得
      之他項所得於八十四年三月三十一日前辦理綜合所得稅結算申報，其結算應納
      之稅額，並應於申報前自行繳納。顯見股票股利緩課所得稅，暫緩繳稅利益之
      受益者係取得是類股票之股東，本件相關投資計劃既事後未依限完成，而需向
      股東追繳獲配年度之所得稅，則原核定依首揭規定自八十四年四月一日起開始
      計算利息，僅為維護租稅公平，衡平原告所受期間利益之措施，並非對股東之
      懲罰，亦屬正當，併予陳明。
    理  由
一、按「公司以其未分配盈餘增資供左列之用者，其股東因而取得之新發行記名股票
    ，免予計入該股東當年度綜合所得額；．．．．．．一、增置或更新從事生產、
    提供勞務、研究發展、品質檢驗、防治污染、節省能源或提高工業安全衛生標準
    等用之機器、設備或運輸設備者。二、償還因增置或更新前款之機器、設備或運
    輸設備之貸款或未付款者。三、．．．．．．。」為行為時促進產業升級條例第
    十六條所規定。又「適用本條例第十六條第一款、第二款之計畫及第十七條公司
    員工以其紅利轉增資之計畫，如未能依原核定計畫完成，應於原核備之完成日期
    前提出變更計畫，向原計畫核備機關申請變更。」「前項計畫之完成期限，自公
    司提出申請核備之日起算，不得超過三年，如因實際需要得於原核備完成期限前
    向原計畫核備機關申請展延。但全程計畫完成期限不得超過四年。」「適用本條
    例第十六條第一款、第二款及第十七條之公司，未依第四十四條規定向主管機關
    申請變更或展延計畫者，主管機關僅按原核備計畫已完成部分核發完成證明。」
    「適用本條例第十六條、第十七條之公司或創業投資事業未依第三十七條至第四
    十五條規定期限向管轄稽徵機關申報、或未依規定取得主管機關核發之完成證明
    或轉投資之重要事業未依限完成者，由管轄稽徵機關追繳其當年股東所得稅，並
    自當年度所得稅結算申報屆滿之次日起至繳納之日止，依郵政儲金匯業局一年期
    定期存款利率，按日加計利息，一併徵收。」為行為時同條例施行細則第四十四
    條第一項前段、第二項、第四十七條第二項及第三項所規定。依上開所述，股東
    於取得符合行為時促進產業升級條例第十六條規定之股票股利時，其所得即已實
    現，僅該股票股利係依促進產業升級條例第十六條規定，暫先適用緩課之勵，
    嗣後公司倘未達成適用緩課之要件，如未依規定取得主管機關核發之完成證明，
    則該增資股票股利因不符合緩課之規定，即須追繳其原受配股利股東當年度所得
    稅。此項勵措施究其法理，相當於民法第九十九條規定之「附停止條件之法律
    行為」，須於條件（即符合該條例所規定之各項條件）成立時，始發生緩課股利
    之效力，換言之其條件若未成就，該緩課之勵措施即自始未發生效力（前行政
    法院八十九年度判字第二九八九號判決參照）；而因股票股利緩課所得稅，暫緩
    繳稅利益之受益者係取得是類股票之股東，而此等股票股利若未緩課，於取得年
    度股東即應併入當年度綜合所得稅報繳，故嗣後因此緩課之停止條件未成就，緩
    課之勵措施即自始未發生效力，故本件行為時促進產業升級條例施行細則第四
    十七條規定：自當年度所得稅結算申報屆滿之次日起至繳納之日止，按日加計利
    息，一併徵收，乃緩課之勵措施自始未發生效力下，為維護租稅公平、衡平原
    告所受期間利益之必然解釋，故施行細則此條規定核與行為時促進產業升級條例
    第十六條規定意旨相符，爰予援用。
二、原告八十三年度取得峰安公司發給之緩課股票股利二百九十一萬五千三百四十元
    ，被告以該公司之投資計劃未依限完成，不符合行為時促進產業升級條例規定，
    乃將該筆股票股利二百九十一萬五千三百四十元，併課原告當年度綜合所得稅，
    發單補徵所得稅七十九萬三千零八十九元，並加計利息二十三萬八千九百五十五
    元（經復查決定追減後之金額）等情，已經兩造分明在卷。而原告就該加計利息
    部分不服，提起本件訴訟主張：伊僅是人頭，並未出資為增資行為，亦未取得股
    票，且峰安公司之投資計劃未依限完成或未完成，係因公司之行為造成，故加計
    利息之處罰性處分即應對該公司為之等語。爰分述如下：
（一）經查：峰安公司於八十三年以八十二年度盈餘一億零二百五十五萬三千七百十
      元轉增資擴充設備，依行為時促進產業升級條例第十六條規定，向事業主管機
      關前台灣省政府建設廳申請准予核備擴充計畫，惟逾預定完成日期（八十七年
      十二月三十一日），仍未取得完成證明。其間峰安公司曾於八十七年二月二十
      五日向前台灣省政府建設廳申請核發完成證明，惟該廳以前階段投資計畫之新
      建廠房及擴充機器均坐落安置於高雄市臨海工業區內，依促進產業升級條例施
      行細則第三十七條第一項第三款規定為由，請其另向事業主管機關高雄市政府
      建設局申請。而經財政部台灣省南區國稅局另案函詢高雄市政府建設局後，確
      知峰安公司未曾向該局申請核發完成證明等情，有財政部台灣省南區國稅局簽
      影本、台灣省政府建設廳八十八年六月七日八八建一字第九０一四三六號函影
      本及高雄市政府建設局八十八年八月二十七日八十八高市建設一字第二九六七
      四號函影本附卷可稽。峰安公司利用其八十二年度未分配盈餘轉增資擴充設備
      案，預定於八十七年十二月三十一日完成，惟已逾核定完成日期，尚未完成，
      取得完成證明，亦又未依規定申請展延，則依首揭行為時促進產業升級條例施
      行細則第四十七條第三項規定，其因此所配發於股東之股票股利自不符合緩課
      股東所得稅之規定，而須追繳此次增資原受配股利股東當年度所得稅，並加計
      利息一併徵收。而此利息之徵收係為維護租稅公平，衡平原告所受期間之利益
      ，並非對公司股東懲罰之措施，且此加徵利息之規定，與行為時促進產業升級
      條例第十六條規定意旨相符，已如前述，是原告據以指摘本件加徵利息之處分
      違法云云，自無可採。
（二）原告又主張其僅是峰安公司之人頭股東，峰安公司並未實際發放股票股利予原
      告，原告既未收受股票取得股利，並非實際所得人，自不得就系爭股票股利對
      原告課徵綜合所得稅云云。查原告雖舉證人黃土城為證，而證人黃土城到庭固
      證稱：峰安公司要上市前，伊為分散股權有以原告即其兄之名義登記為股東，
      但移轉多少股權於原告名義，伊已不記得，嗣後峰安公司股票上市後，伊於八
      十二年間即將原告名義之股票賣掉，至於以原告名義持有峰安公司股票期間，
      峰安公司是否有增資發放股票股利，伊則不知情，原告是峰安公司之人頭股東
      ，實際上並未持有本件之增資股票等語；然原告知情其弟即證人黃土城以其名
      義擔任峰安公司股東一節，已據原告陳述在卷；原告既同意以其名義做為他人
      持有峰安公司股票之股東，則因其擔任峰安公司股東所生之公法上權利義務自
      應由其作為主體負擔及行使之，至證人黃土城雖證稱：其持有原告名義之股票
      均已出售，然證人黃土城究以原告名義持有多少股票，持有期間峰安公司有否
      增資伊均不清楚，自難僅憑證人黃土城之證述而認原告已非峰安公司之股東，
      且原告就本件股票股利被告所為補徵綜合所得稅及加徵利息之處分，原告僅就
      加徵利息部分之處分提起行政救濟，至於補徵所得稅部分之處分因原告未提起
      行政救濟業已確定等情，則據被告陳述甚明，並有原告之復查申請書附原處分
      卷可稽；另峰安公司目前已停業並無人可查詢公司情形一節，亦據被告陳述在
      卷；原告若確未擔任峰安公司股東，則其就本件補徵綜合所得稅（本稅）之處
      分卻未併為提起復查請求行政救濟，實與常情不合，且依證人黃土城之證述亦
      無從為有利於原告之認定，是原告於本件審理中再爭執其非峰安公司股東云云
      ，自難採取。另原告既為峰安公司股東，故其實際上是否有取得系爭股票，抑
      或如其主張股票是由朱安雄、吳德美夫妻扣留使用，乃原告與朱安雄、吳德美
      間之私法關係，均不影響原告於公法上應負之義務。再本件之股票股利係峰安
      公司利用盈餘所為之增資，已如前述，故原告自無庸再出資購買股票，是原告
      以其未出資，主張未取得系爭股票云云，亦屬誤會，不足採取。
三、綜上所述，原告之主張均不足採，從而，被告就原告八十三年度取得峰安公司發
    給之緩課股票股利二百九十一萬五千三百四十元，依行為時促進產業升級條例施
    行細則第四十七條規定，補徵應補徵稅額之利息二十三萬八千九百五十五元，於
    法並無違誤，訴願決定予以維持，亦無不合。原告提起本件訴訟，求為撤銷，為
    無理由，應予駁回。
四、據上論結，本件原告之訴為無理由，依行政訴訟法第一百九十五條第一項後段、
    第九十八條第三項前段，判決如主文。
中      華      民      國      九十    年      八      月    二十九    日
                                高雄高等行政法院第一庭
                                            審判長法官  呂佳徵
                                            法      官  邱政強
                                            法      官  楊惠欽
右為正本係照原本作成。
如不服本判決，應於判決送達後二十日內向本院提出上訴書狀，其未表明上訴理由者
，應於提起上訴後二十日內向本院提出上訴理由書（須按對造人數附繕本）；如於本
判決宣示或公告後送達前提起上訴者，應於判決送達後二十日內補提上訴理由書（須
附繕本）。未表明上訴理由者，逕以裁定駁回。
提起上訴應預繳送達用雙掛號郵票七份（每份三十四元）。
中      華      民      國      九十    年      八      月    二十九    日
                                            法院書記官  藍亮仁


司法院資訊處製作；財團法人民間司法改革基金會備份。
